【裁判字號】    95,台上,4365
【裁判日期】    950810
【裁判案由】    偽造文書
【裁判全文】
最高法院刑事判決            九十五年度台上字第四三六五號
    上  訴  人  甲○○
                        371.
                乙○○原名陳.
    共      同
    選任辯護人  羅豐胤律師
                蔡素惠律師
上列上訴人等因永正旅行社有限公司自訴偽造文書案件，不服台
灣高等法院台中分院中華民國九十二年十月三十一日第二審判決
（九十二年度上訴字第一六一八號，自訴案號：台灣台中地方法
院九十一年度自字第四四三號），提起上訴，本院判決如下：
    主  文
原判決撤銷，發回台灣高等法院台中分院。
    理  由
本件原判決認定上訴人乙○○（原名陳素綺）、甲○○於民國九
十一年四月間受僱於永正旅行社有限公司（下稱永正旅行社），
分別擔任行政、業務等工作，均屬為永正旅行社處理財產事務之
人。同年四月九日至十一日間，台中縣太平市賓仕火星塞有限公
司（下稱賓仕公司）職員葉麗鳳打電話至永正旅行社洽詢員工旅
遊事宜，乙○○因接聽電話而獲悉上情，乃與甲○○共同基於意
圖為自己不法利益之犯意聯絡，決定自行承接該業務，而違背其
任務，盜用「永正旅行社台中分公司」印章，加蓋於空白之國內
旅遊定型化契約書背面乙方欄（即旅行社名稱）上，以偽造私文
書，再由甲○○於同月十一日攜帶偽造之契約書及永正旅行社營
業證前往賓仕公司，交付葉麗鳳，使葉麗鳳誤信甲○○係有權代
表永正旅行社之人，而簽訂國內旅遊契約書，並當場交付訂金新
台幣（下同）二萬元予甲○○，足以生損害於永正旅行社。乙○
○、甲○○旋以永正旅行社名義，預訂台東知本泓泉大飯店、綠
島賓島渡假村之膳宿，及龍豪客輪往來台東、綠島之船位，並由
乙○○簽發個人之支票做為定金。但乙○○、甲○○未向永正旅
行社告知接洽上開業務之過程，亦未轉交該二萬元之定金予永正
旅行社，迄同年四月十八日離職後，永正旅行社負責人徐永晃清
查公司電腦，始悉上情，要求賓仕公司重新簽約，但賓仕公司已
決定自辦員工旅遊，致永正旅行社喪失代辦該公司員工旅遊可獲
得之期待利益，而受有損害等情。爰維持第一審論處上訴人等共
同行使偽造私文書，足以生損害於他人罪刑。固非無見。
惟查刑法第三百四十二條之背信罪，屬身分犯之一種，以為他人
處理事務者，違背誠信義務所要求之信任關係，而為違反其任務
之行為，為構成要件之一。乙○○在第一審法院具狀辯稱「在自
訴人公司負責內部行政工作（機票加酒店ＯＰ之開票工作），並
非業務……」等語；永正旅行社負責人徐永晃於原審亦稱乙○○
係擔任「行政ＯＰ的工作」、「（問：她有無負責公司標案的事
情？）她負責電話跟機票等行政業務」等語（見第一審卷第四十
五頁，原審卷第六十頁至第六十一頁）。倘乙○○在永正旅行社
負責之事務，與招攬客戶旅遊之業務無關，能否認係本件背信罪
之主體？即有深入研求說明之必要，原判決對於乙○○此項有利
之辯解，未置一詞予以斟酌論敘，難謂於法無違。再，原判決既
認上訴人等均屬為永正旅行社處理財產事務之人，如果無訛，則
上訴人等於其職務範圍內之事務，似屬有權以永正旅行社之名義
為之，乃原判決復認上訴人等簽訂之國內旅遊契約書係偽造私文
書，並以此偽造之契約書交付葉麗鳳，使其「誤信甲○○為有權
代表永正旅行社之人」；理由內又謂上訴人等係「假藉永正旅行
社名義，自行承接賓仕公司之旅遊行程代辦業務」（見原判決第
二面第十九行至第三面第一行、第十一面第三行至第四行），亦
有判決所載理由矛盾之可議。究竟上訴人等有無代理永正旅行社
並簽約之權？尚欠明瞭。實情如何，仍應究明釐清，始足為判決
之基礎。上訴意旨指摘原判決違背法令，尚非全無理由，應認有
撤銷發回更審之原因。
據上論結，應依刑事訴訟法第三百九十七條、第四百零一條，判
決如主文。
中    華    民    國  九十五  年    八    月    十    日
                      最高法院刑事第二庭
                          審判長法官  紀  俊  乾
                                法官  黃  正  興
                                法官  陳  東  誥
                                法官  郭  毓  洲
                                法官  韓  金  秀
      本件正本證明與原本無異
                                      書  記  官
中    華    民    國  九十五  年    八    月   十四   日
                                                      v


司法院資訊處製作；財團法人民間司法改革基金會備份。
